臺灣臺北地方法院刑事判決　　　　　　　　　　　　九十二年度交訴字第一一五號
　　公　訴　人　臺灣臺北地方法院檢察署檢察官
　　被　　　告　乙○○
　　選任辯護人　施習盛律師
右列被告因公共危險等案件，經臺灣臺北地方法院檢察署檢察官聲請簡易判決處刑（
九十二年度偵字第七二二○號），本院臺北簡易庭（受理案號為：九十二年度北交簡
字第一七九○號）認不宜適用簡易判決處刑，移送本院依通常程序審理，因被告於準
備程序進行中就被訴事實為有罪之陳述，且所犯非死刑、無期徒刑、最輕本刑為三年
以上有期徒刑之罪或高等法院管轄第一審案件，經告知簡式審判程序之旨，並聽取檢
察官、被告及辯護人之意見後，經本院合議庭裁定由受命法官獨任進行簡式審判程序
，本院判決如左：
    主  文
乙○○服用酒類，不能安全駕駛動力交通工具而駕駛，處罰金壹萬伍仟元，如易服勞
役以佰元折算壹日；又駕駛動力交通工具肇事，致人受傷而逃逸，處有期徒刑陸月
，如易科罰金以佰元折算壹日。
    事  實
一、乙○○明知服用酒類已達不能安全駕駛之程度時，即不得駕駛動力交通工具，竟
    於民國九十二年二月二十七日十二時許起至十四時許止，在臺北市○○街四三二
    巷三十五號當時居所處飲用若干含有酒精成分之飲料，酒後其控制力及注意力均
    已達無法安全駕駛動力交通工具之程度，猶駕駛車牌號碼ＡＹ—二九六七號自用
    小客車沿同市○○街由東向西方向行駛，嗣於同日十六時五分許，行經該路段五
    ○○號處欲迴轉改向時，本應注意汽車迴車前，應暫停並顯示左轉燈光或手勢，
    看清有無往來車輛並注意行人通過，始得迴轉，而依當時天氣晴朗、有日間自然
    光線、路面乾燥無缺陷、無障礙物且視距良好，並無不能注意之情事，詎乙○○
    因其酒後注意力欠佳而未能安全駕駛，竟疏於注意適有戊○○駕駛車牌號碼ＥＯ
    —四五五五號自用小客車搭載友人丁○○，沿同街由西向東第三車道行駛而至，
    乙○○所駕駛車輛右前車保險桿及右前車門處遂與戊○○所駕車輛之前車頭部分
    發生擦撞，戊○○車輛遭此撞及後，隨即向右偏撞正併排停放於第四及第五車道
    間之車牌號碼九Ｕ—一八七號營業大客車，以及其後進行維修工作之技工丙○○
    與站立該車車側之駕駛人甲○○；甲○○因而受有右膝挫傷，丙○○則受有右股
    骨開放性骨折、右下肢創傷性截肢、左脛骨平台骨折、左腓骨骨折、左後外側韌
    帶功能不全、左腳垂足等傷害（甲○○過失傷害部分已撤回告訴，由公訴人為不
    起訴處分，丙○○過失傷害部分，由本院另行審結）。
二、乙○○於肇事後並未下車查看，對甲○○及丙○○亦未施以救護或報警處理，旋
    即基於逃逸犯意駕車駛離現場，嗣經年籍資料不詳之路人自後追躡並記下其所駕
    駛自用小客車之車牌號碼，報警處理，而乙○○迨於同日十七時十一分許，在其
    前開居所處經臺北市政府警察局松山分局三民派出所警員黃啟倫檢測呼氣所含酒
    精濃度高達每公升○‧六九毫克（ＭＧ／Ｌ），客觀上已達不能安全駕駛動力交
    通工具之程度，始查悉上情。
三、案經臺北市政府警察局松山分局報請臺灣臺北地方法院檢察署檢察官偵查後聲請
    以簡易判決處刑，本院臺北簡易庭認不宜適用簡易判決處刑，移由本院改依通常
    程序審理，因乙○○於準備程序進行中就被訴服用酒類，不能安全駕駛動力交通
    工具而駕駛及駕駛動力交通工具肇事致人受傷而逃逸等事實為有罪之陳述，且其
    所犯非死刑、無期徒刑、最輕本刑為三年以上有期徒刑之罪或高等法院管轄第一
    審案件，經告知簡式審判程序之旨，並聽取檢察官、乙○○、選任辯護人之意見
    後，經本院合議庭裁定由受命法官獨任進行簡式審判程序。
    理  由
一、關於被告乙○○所犯刑法第一百八十五條之三服用酒類，不能安全駕駛動力交通
    工具而駕駛罪部分：
(一)、被告於右揭時、地確有飲用若干含有酒精類飲料，迭據其於警局訊問、檢察官偵
    查及本院審理時均供承不諱（參見臺灣臺北地方法院檢察署九十二年度偵字第七
    二二○號偵查卷宗第四至五頁、第三十至三十二頁、本院九十二年十二月五日準
    備程序筆錄及九十三年一月三十日審理筆錄），再被告於車禍發生約莫一個小時
    後，即同日十七時十一分許經警施以酒精濃度測試結果，其呼氣所含酒精濃度高
    達每公升○‧六九毫克（ＭＧ／Ｌ），此有酒精濃度檢測表一紙在卷可憑，另被
    告酒後駕駛前該車牌號碼之自用小客車行經前述肇事地點迴車時，與戊○○所駕
    駛自用小客車發生車禍，亦據其於九十二年二月二十七日交通事故談話紀錄表中
    自承：行經肇事地點時並未看到戊○○所駕駛車輛駛來之車前狀況，碰撞後才知
    對方等語，復依事故現場圖所示，並未見被告車輛之煞車痕，又本件車禍發生後
    ，被告所駕駛自用小客車之右前車門凹、右前大燈破、右前保險桿脫落、右側前
    後玻璃破，以及戊○○所駕駛車輛有左前車頭凹、前保險桿破裂、前保險桿斷、
    引擎蓋後凹，以及併排停放在台北市○○街由西往東方向第四及第五車道間由甲○○所駕駛營業大客車有右後車尾保險桿破裂等車損情況，均有交通事故談話紀
    錄表、道路交通事故補充資料表、現場及車損照片等件在卷足憑，則車禍情狀不
    可謂不嚴重，而肇事當時並無不能注意之情形，此有卷附道路交通事故調查報告
    表(一)、(二)各欄項目明細內容在卷可按，被告只需稍加注意即可知戊○○之來車，
    被告於二車撞擊時未能即時注意來車，益徵被告於事發當時酒後駕車，因酒精之
    作用導致注意力、反應力及控制力降低之情形，其確有已達不能安全駕駛動力交
    通工具而仍然駕駛之犯行。
(二)、按刑法第一百八十五條之三規定服用酒類致不能安全駕駛動力交通工具，係抽象
    危險犯，並不以發生具體危險為必要，至所謂酒醉狀態，只需一般評價程度達於
    對車輛駕駛行為失其必要之注意力或判斷力之虞即可，至實際上對駕駛行為是否
    發生具體危險，則並不重要。又行為人飲酒後如其呼氣酒精濃度達人體酒精濃度
    為每公升○‧五毫克時，即有反應較慢、感覺減低、影響駕駛等輕到中度之中毒
    症狀情形，有行政院國軍退除役官兵輔導委員會臺北榮民總醫院八十八年八月五
    日（八八）北總內字第二六八六八號函附卷可參，且汽車駕駛人飲酒後其呼氣中
    酒精濃度如已達於每公升○‧五五毫克，其肇事率為一般未飲酒者之十倍，亦有
    中央警察大學交通學系暨交通管理研究所教授蔡中志之研究報告在卷可憑。況法
    務部於八十八年五月十日亦邀集司法院刑事廳、交通部、行政院衛生署、內政部
    警政署及中央警察大學等相關單位決議，並參酌美國加州運輸部交通安全局所實
    驗之結果，以呼氣酒精濃度逾每公升含Ｏ．五五毫克時，即得認為不能安全駕駛
    為認定標準，蓋因由美國、德國及日本等國家所進行之酒精濃度與精神狀態之測
    試實驗，呼氣中酒精濃度達每公升Ｏ．五五毫克時，就人之生理方面，已產生視
    覺反應遲鈍、影像不能集中、同時不能看清前方路況及車旁照後鏡等狀況，其駕
    駛能力已受有影響，其肇事率已為一般正常人之十倍，足徵此項認定標準，依一
    般社會通念，客觀上足以認定已達不能安全駕駛之程度。
(三)、是被告於飲酒後，其體內之酒精濃度經警攔查檢測其呼氣所含酒精濃度高達每公
    升○．六九毫克，是依前述臺北榮民總醫院函文及學者研究報告所提出「不能安
    全駕駛」之酒精含量數值、被告酒精濃度檢測表等補強證據已足資擔保被告於本
    院調查中所為上開任意性自白具有相當程度之真實性，而得使本院確信被告前述
    自白之犯罪事實確屬真實，本院自得依被告自白及各該補強證據認定被告有為前
    述犯行，本件事證明確，被告此部分之犯行堪以認定。
二、關於被告所犯刑法第一百八十五條之四駕駛動力交通工具肇事，致人受傷而逃逸
    罪部分：
(一)、右揭關於被告駕駛動力交通工具肇事，致被害人甲○○、丙○○受傷而逃逸之犯
    罪事實：業據被告於九十二年二月二十七日警員詢問、同年四月四日檢察官事務
    官詢問筆錄、本院調查及審理時均供承：事發後其因心虛，並未下車察看或報警
    處理，亦未對傷者採取救護及其他必要措施，旋即駕車逕自離去等情不諱（參見
    臺灣臺北地方法院檢察署九十二年度偵字第七二二○號偵查卷宗第四頁反面、第
    三十一頁、第三十三頁反面、本院九十二年十二月五日準備程序筆錄及九十三年
    一月三十日審理筆錄），且上述車禍發生經過之客觀情形，有臺北市政府警察局
    松山分局製作之道路交通事故調查報告表、交通事故談話紀錄表、道路交通事故
    補充資料表、自首調查表、交通事故分析研判表及交通事故現場照片十三幀等件
    （以上均為影本）在卷可按（參見同前偵查卷第十四至二十頁、第四十九頁、第
    五十五頁、第五十九至六十五頁），而被害人甲○○、丙○○確因本件交通事故
    受有前揭如事實欄第一項所載之傷害等情，亦據渠等提出財團法人馬偕紀念醫院
    診斷書證明書影本共二紙在卷為憑（參見同前偵查卷宗第三十五頁、第七十一頁
    ）。足徵本件車禍確係被告所駕駛自用小客車肇事致被害人受傷等情無訛。
(二)、次按刑法第二百八十四條第一項之過失傷害罪，係針對行為人應注意、能注意、
    而不注意之過失行為予以非難，而八十八年四月二十一日增訂之同法第一百八十
    五條之四之肇事致人死傷逃逸罪，則以處罰肇事後逃逸之駕駛人為目的，俾促使
    駕駛人於肇事後能對被害人即時救護，以減少死傷，是該罪之成立祇以行為人有
    駕駛動力交通工具肇事，致人死傷而逃逸之事實為已足，至行為人之肇事有否過
    失、是否應負刑責，則非所問，二者之立法目的及犯罪構成要件截然不同；又刑
    法第一百八十五條之四肇事逃逸罪，以駕駛動力交通工具肇事，有致人死傷而逃
    逸之事實，為其犯罪構成要件，不以行為人明知被害人有死傷情形為必要，且所
    謂傷害包括重傷或輕傷，即便係輕微皮肉之傷，一旦行為人逃逸，依然成立本罪
    ，此均有最高法院八十八年台上字第七三九六號判決、九十一年度台上字第一三
    七號、第五三六三號判決分別著有明文可資參照。
(三)、經查：本次車禍肇事車輛受有前揭車損情況，被害人甲○○及丙○○受有傷害等
    情，已如前述，足見被告及戊○○所駕駛車輛，以及併排停放車道旁待修營業大
    客車之撞擊力道均非輕，被告應無可能不知悉肇事，被告竟未停車察看並協助救
    護，姑不論被告行車是否為本次車禍之肇事原因，該行為即已該當前開肇事逃逸
    罪之構成要件，被告於交通事故談話記錄表及警局詢問時均辯稱其不知戊○○所
    駕駛車輛再撞及停在路邊待修之營業大客車和被害人甲○○、丙○○，事後才知
    有人受傷云云，顯係事後卸責之詞，不足採信，又本件被告雖就過失致人受傷部
    分與被害人甲○○達成和解，經被害人甲○○不予追究而撤回告訴，此有九十二
    年五月二十三撤回告訴狀一份附卷可參，然被告既明知肇事致人受傷，竟未協助
    救護，逕自離去，本院自仍得就其肇事致人受傷而逃逸部分科以刑責。
三、核被告所為，係犯刑法第一百八十五條之三服用酒類不能安全駕駛動力交通工具
    而駕駛罪及同法第一百八十五條之四之駕駛動力交通工具肇事，致人受傷而逃逸
    罪。其所犯上開二罪，犯意各別，構成要件互異，應予分論併罰。爰審酌被告以
    前未有刑案紀錄，足認被告素行堪稱良好，此有臺灣高等法院被告全國前案紀錄
    表一份在卷可按，其於酒後猶執意駕駛汽車，嚴重威脅路上其他人車之安全，並
    與戊○○所駕駛車輛發生本件車禍，以及經測試酒後酒精濃度呼氣值為每公升０
    ‧六九毫克，肇事後旋即逃逸，置他人生命、身體不顧，然於偵審過程中能坦承
    犯行等一切情狀，分別量處如主文第一項、第二項所示之刑，並就罰金部分，依
    刑法第四十二條第二項諭知易服勞役之折算標準，就有期徒刑部分，依刑法第四
    十一條第一項前段諭知易科罰金之折算標準。
四、據上論斷，應依刑事訴訟法第二百七十三條之一第一項、第二百九十九條第一項
    前段，刑法第一百八十五條之三、第一百八十五條之四、第四十一條第一項前段
    、第四十二條第二項，罰金罰鍰提高標準條例第二條，判決如主文。
本案經檢察官張熙懷到庭執行職務。
中　　　華　　　民　　　國　　九十三　　年　　　三　　　月　　　一　　　日
                                    臺灣臺北地方法院交通法庭
                                        法　官  鄧德倩
右正本證明與原本無異。
如不服本判決，應於判決送達後十日內，向本院提出上訴狀。
                                        書記官  石幸代
中　　　華　　　民　　　國　　九十三　　年　　　三　　　月　　　一　　　日
附錄本案論罪科刑法條全文：
中華民國刑法第一百八十五條之三
服用毒品、麻醉藥品、酒類或其他相類之物，不能安全駕駛動力交通工具而駕駛者，
處一年以下有期徒刑、拘役或三萬元以下罰金。
中華民國刑法第一百八十五條之四
駕駛動力交通工具肇事，致人死傷而逃逸者，處六月以上五年以下有期徒刑。
